---
title: "**ESPECIALIZACIÓN EN  MÉTODOS CUANTITATIVOS PARA LA GESTIÓN Y ANÁLISIS DE DATOS EN ORGANIZACIONES**"
subtitle: "**E72. 05 Técnicas de Investigación Operativa para la Gestión**"
date: "**Trabajo Final**"
output: 
  pdf_document:
    template: ../md_formats/tecnicas_template.tex
    # keep_tex: true
    highlight: default
    includes:
      in_header: ../md_formats/tecnicas.tex
urlcolor: blue
---

\

## Actividad: Cadenas de Markov {.unlisted .unnumbered}

\vskip 3.5em

## Docente: Bianco Maria Jose {.unlisted .unnumbered}
## Estudiante: Rodrigo Serrano {.unlisted .unnumbered}

\newpage

```{r setup, include=FALSE}
knitr::opts_chunk$set(echo = TRUE, warning = F, message = F, fig.align = 'center')
# library(ggplot2)
# thematic::thematic_rmd(
#   bg = "#ffffff", fg = '#4a4a4a', accent = '#e9832d', font = 'Roboto'
#   )
```

### 1) Construya la matriz de transición mensual y realice el Diagrama de Transición

```{r mk_object}
library(markovchain)
library(diagram)

estados <- c("A", "B", "Pagado", "D")
matriz_tran = matrix(c(.4, .2, .4, 0,
                       .55, .3, .1, .05,
                       0, 0, 1, 0,
                       0, 0, 0, 1), 
                     byrow=T, ncol=4)
colnames(matriz_tran) = rownames(matriz_tran) = estados

# Objeto Markov chain
cuentas_cobrar <- new("markovchain", transitionMatrix = matriz_tran)

# Resumen de Matriz
summary(cuentas_cobrar)
```

Observamos que la matriz tiene dos estados Absorventes, que vendrían siendo el estado Pagado y el estado D (Default). Y dos estados Transitorios que serían los estados A (deudores) y B (no deudores)

```{r mk_plot}
# Grafico de transicion
plotmat(t(cuentas_cobrar@transitionMatrix), relsize = .9,
        box.type = 'diamond', shadow.size = 0, txt.col = "darkblue", txt.font = 4,
        box.lwd = 1.55,box.size = 0.07,box.col = 'light yellow',box.cex = 0.75,
        arr.col = '#e9832d',arr.width = 0.2, arr.length = 0.25, 
        arr.type = 'triangle',arr.lwd = 1.2, arr.lcol = 'red',
        cex.txt = 0.8, curve = 0.05,
        self.cex = 0.8, 
        self.shiftx = c(+0.00,-0.10,+0.00,+0.10),
        self.shifty = c(+0.10,+0.00,+0.10,+0.00),
        self.arrpos = NULL,
        main="Diagrama de Transicion: Estatus de Deuda", cex = 1.2)

```


### 2) Calcule la probabilidad de que un saldo de deuda clasificado “B” al final de un mes sea finalmente cancelado (en el largo plazo).

```{r mk_absortion}
(PA <- absorptionProbabilities(cuentas_cobrar))

```

La probabilidad de que un saldo clasificado inicialmente como `B` sea cancelado es de **.903**

### 3) Si Majobi SA tiene actualmente cuentas por cobrar por $ 100.000 clasificados como “A” y $ 50.000 clasificados como “B”, ¿cuánto esperaría cobrar la empresa y cuánto se consideraría irrecuperable?

```{r mk_montos}
Estado0 = c(100000,50000)
round(Estado0 %*% PA, 2)

```

En el escenario planteado se esperaría cobrar el 94% de la deuda (\$141.935) y se consideraría irrecuperable el 6% (\$8.064)

### 4) Escenario Recesivo

Para dar solución al planteamiento, definimos una nueva matriz de transición con las modificaciones de las probabilidades, y repetimos el punto anterior con esta nueva matriz

```{r mk_recesivo}
matriz_tran_recesivo = matrix(c(.3, .4, .3, 0,
                                .3, .5, .05, .15,
                                0, 0, 1, 0,
                                0, 0, 0, 1),
                              byrow=T, ncol=4)
colnames(matriz_tran_recesivo) = rownames(matriz_tran_recesivo) = estados
cuentas_cobrar_recesivo <- new("markovchain", transitionMatrix = matriz_tran_recesivo)
PA_recesivo <- absorptionProbabilities(cuentas_cobrar_recesivo)
round(Estado0 %*% PA_recesivo, 2)
```

En este escenario la deuda pagada se reduce al 67% (\$101.087) y el 33% (\$48.913) sería irrecuperable 


