---
title: "**ESPECIALIZACIÓN EN  MÉTODOS CUANTITATIVOS PARA LA GESTIÓN Y ANÁLISIS DE DATOS EN ORGANIZACIONES**"
subtitle: "**E72. 05 Técnicas de Investigación Operativa para la Gestión**"
date: "**Trabajo Final**"
output: 
  pdf_document:
    template: ../md_formats/tecnicas_template.tex
    # keep_tex: true
    highlight: default
    includes:
      in_header: ../md_formats/tecnicas.tex
urlcolor: blue
---

\

## Actividad: Simulación {.unlisted .unnumbered}

\vskip 3.5em

## Docente: Bianco Maria Jose {.unlisted .unnumbered}
## Estudiante: Rodrigo Serrano {.unlisted .unnumbered}

\newpage

```{r setup, include=FALSE}
knitr::opts_chunk$set(echo = TRUE, warning = F, message = F, fig.align = 'center')
# library(ggplot2)
thematic::thematic_rmd(
  bg = "#ffffff", fg = '#4a4a4a', accent = '#e9832d', font = 'Roboto'
  )
```

### a) Determinar la distribución de las ventas mensuales (en miles de $) de dicho comercio, presentando el histograma correspondiente.

Para generar las simulaciones necesarias, definimos una función `ventas` que simula las ventas para un número `.days` de días

```{r}
ventas <- function(.days){
  s <- sample(
    c(10, 20, 30, 40, 50),
    size = .days,
    replace = T,
    prob = c(.20, .25, .25, .20, .10)
    )
  sum(s) 
}

# Numero de simulaciones
n_sim <- 5000

set.seed(2021)
ventas_sim <- replicate(n_sim, ventas(30))

# Utilizamos ggplot2 para generar el histograma
library(ggplot2)

ggplot(as.data.frame(ventas_sim), aes(x = ventas_sim)) +
  geom_histogram(binwidth = 10) +
  labs(x = 'Ventas Mensuales')

```

Observamos que los datos se ajustan a una distribución normal

### b) ¿Cuál es la probabilidad empírica de que el comercio pueda incorporar 3 nuevos empleados?

Calculando la media y desviación de las ventas simuladas podemos obtener la probabilidad empírica, asumiendo que las ventas se ajustan a una distribución normal

```{r}
# Probabilidad Empirica
1-pnorm(900, mean = mean(ventas_sim), sd = sd(ventas_sim))

# Probablidad Simulada
sum(ventas_sim>900)/n_sim
```

Podemos observar que la probablidad empírica de que el comercio pueda incorporar 3 nuevos empleados es de **0.143**. A manera de comparación calculamos también la probabilidad a partir de las simulaciones: **0.128**
