---
title: "**ESPECIALIZACIÓN EN  MÉTODOS CUANTITATIVOS PARA LA GESTIÓN Y ANÁLISIS DE DATOS EN ORGANIZACIONES**"
subtitle: "**E72.1.01 – FUNDAMENTOS DE MÉTODOS ANALÍTICOS PREDICTIVOS**"
levelwork: "**PREDICCIÓN DEL PRECIO DE PROPIEDADES**"
subsubtitle: "**Trabajo Final**"
output: pdf_document
---


```{r setup, include=FALSE}
knitr::opts_chunk$set(echo = F, warning = F, message = F)

library(tidyverse)
library(lubridate)
library(skimr)
library(scales)
library(thematic)
library(tidymodels)
library(tidytext)
library(textrecipes)
library(geodist)
library(baguette)
library(stacks)
library(fuzzyjoin)

thematic::thematic_rmd(
  bg = "#ffffff", fg = '#4a4a4a', accent = '#e9832d', font = 'Roboto', qualitative = c("#e9832d", "#04a494", "#4a4a4a", "#ffffff")
)

propiedades <- readxl::read_excel('data/final_predictivos/propiedades_train.xlsx')
test <- readxl::read_excel('data/final_predictivos/propiedades_test.xlsx')

```

```{r skim_propiedades, include=T}
skim_without_charts(propiedades) %>% select(-numeric.mean, -numeric.sd)
```


Valores extremos en precio

```{r histogram_precio}
propiedades %>%
  filter(price<quantile(price, .98)) %>%
  ggplot(aes(x=price)) +
  geom_histogram() +
  scale_x_continuous(labels = label_dollar(scale=1/1000, suffix = ' k')) +
  labs(title='Distribucion del Precio', subtitle= 'punto de corte: cuantil 98')
```

Primeras Observaciones:
* cuantil 98 parece buen punto de corte para price
* Habra problemas para utilizar surface_total como variable explicatoria porque test tiene 60% missing (no imputar por la media)
* Imputar lat, lon y todos los rooms
* l1 y l2 tienen un unico valor, l4 tiene 94% valores NA
* surface_covered tiene +60% NA en test y probablemente esta correlacionada con surface_total
* las fechas de publicacion no se utilizaran para entrenar
* Viviendas fuera de CABA no se utilizaran para entrenar
* Probable existencia de duplicados, aplicamos distinct

Primera limpieza:
* Imputamos lat y lon por la media de l3 (barrio)
* filtramos 0 < precio < cuantil98
* filtramos lat > -35, lat < -33, lon > -58.55, lon < -57
* filtramos surface_total < 700
* Removemos columnas: l1, l2, l4, surface_covered, start_date, end_date, created_on
* Removemos duplicados por: lat, lon, rooms, bedrooms, bathrooms, surface_total, price

```{r buil_propiedades_clean}
first_clean <- function(df, l3_aux){
  df %>%
    left_join(l3_aux, by = 'l3') %>%
    mutate(
      id = as.character(id),
      lat = if_else(is.na(lat), mean_lat, lat),
      lon = if_else(is.na(lon), mean_lon, lon),
      surface_outdoor = surface_total-surface_covered,
      surface_outdoor = if_else(surface_outdoor<0, 0, surface_outdoor)
    ) %>%
    select(
      -l1, -l2, -l4, -surface_covered, -start_date, -end_date, -created_on,
      -mean_lat, -mean_lon
    )
}

l3_geolocations <- propiedades %>%
  group_by(l3) %>%
  summarise(
    mean_lat=mean(lat, na.rm=T),
    mean_lon=mean(lon, na.rm=T)
  )

propiedades_clean <- propiedades %>%
  first_clean(l3_geolocations) %>%
  filter(price>0, price<10000000) %>%
  filter(lat > -35, lat < -33, lon > -58.55, lon < -57) %>%
  dplyr::filter(is.na(surface_total) | surface_total < 700) %>%
  distinct(lat, lon, rooms, bedrooms, bathrooms, surface_total, price, description, .keep_all = T)

```

```{r grafico_map}
skim(propiedades_clean)

propiedades_clean %>%
  ggplot(aes(lon, lat, z = log(price))) +
  stat_summary_hex(alpha = 0.8, bins = 70) +
  scale_fill_viridis_c() +
  labs(fill = "Mean price (log)", title = 'Precio por Hex')

propiedades_clean %>%
  ggplot(aes(lon, lat, color = log(price))) +
  geom_point(alpha = 0.4) +
  labs(fill = "Price (log)", title = 'Precio por Geolocalizacion')
```

Imputar los atributos rooms por la mediana y reemplazar valores extremos por el cuantil .999

```{r room_impute}
rooms_impute_values <- propiedades_clean %>%
  select(contains('rooms')) %>%
  summarise(
    across(
      everything(),
      list(q99=~quantile(.x, .999, na.rm=T), median=~median(.x, na.rm=T))
    )
  )

trunc_rooms <- function(.vec, .q, .na){

  if_else(.vec>.q, .q, .vec) %>% replace_na(.na)

}

propiedades_clean <- propiedades_clean %>%
  mutate(
    rooms=trunc_rooms(rooms, rooms_impute_values$rooms_q99, rooms_impute_values$rooms_median),
    bedrooms=trunc_rooms(bedrooms, rooms_impute_values$bedrooms_q99, rooms_impute_values$bedrooms_median),
    bathrooms=trunc_rooms(bathrooms, rooms_impute_values$bathrooms_q99, rooms_impute_values$bathrooms_median)
  )
```

Imputar l3

```{r impute_l3}

l3_lat_lon <- propiedades_clean %>% filter(!is.na(l3)) %>% select(lat, lon, l3)

impute_l3 <- function(.df, .l3_lat_lon=l3_lat_lon, .max_dist = 7){
  missing_l3 <- .df %>%
    filter(is.na(l3)) %>%
    select(lat, lon, id) %>%
    geo_left_join(
      .l3_lat_lon,
      by = c('lat', 'lon'),
      distance_col='distance',
      max_dist = .max_dist,
    ) %>%
    group_by(id) %>%
    slice_min(distance, with_ties = F) %>%
    ungroup() %>%
    select(id, l3.aux=l3)

  .df %>%
    left_join(missing_l3, by='id') %>%
    mutate(l3=if_else(is.na(l3), l3.aux, l3)) %>%
    select(-l3.aux)

}

propiedades_clean <- impute_l3(propiedades_clean)

```

Construir variables de entorno

```{r entorno}
.caba_files <- list.files('data/CABA')
caba <- .caba_files %>%
  map(~read_csv(paste0('data/CABA/', .x))) %>%
  set_names(str_remove(.caba_files, '.csv'))

caba$`escuelas-verdes` <- caba$`escuelas-verdes` %>% select(long, lat)

caba$hospitales <- caba$hospitales %>%
  mutate(WKT=str_remove_all(WKT, c('POINT \\(|\\)'))) %>%
  separate(WKT, into = c('long','lat'), sep = ' ', convert=T)

caba$`estaciones-de-metrobus` <- caba$`estaciones-de-metrobus` %>%
  mutate(WKT=str_remove_all(WKT, c('POINT \\(|\\)'))) %>%
  separate(WKT, into = c('long','lat'), sep = ' ', convert=T)

caba$delitos_2019 <- caba$delitos_2019 %>% na.omit()
caba$`locales-bailables` <- caba$`locales-bailables` %>% na.omit()

.comunas_id <- caba$comunas %>%
  transmute(id, barrio=str_split(barrios, '-')) %>%
  unnest(barrio) %>%
  transmute(id, barrio=str_to_lower(barrio) %>% str_trim())

caba$ingresos <- caba$`encuesta-anual-hogares` %>%
  group_by(id=comuna) %>%
  summarise(median_ingreso=median(ingreso_per_capita_familiar)) %>%
  left_join(.comunas_id, by='id') %>%
  select(-id)

min_distance <- function(.lon, .lat, .y){
  .x <- c('lon'=.lon, 'lat'=.lat)
  georange(.x, .y) %>% pluck('minimum')
}

count_distance <- function(.lon, .lat, .y, tresh=500){
  .x <- c('lon'=.lon, 'lat'=.lat)
  ds <- geodist(.x, .y)
  sum(ds<tresh)
}

compute_distances <- function(df, caba_list=caba){
  df %>%
    transmute(
      id,
      # Counts
      delitos=map2_dbl(lon, lat, ~count_distance(.x, .y, caba_list$delitos_2019)),
      metrobus=map2_dbl(lon, lat, ~count_distance(.x, .y, caba_list$`estaciones-de-metrobus`)),
      culturales=map2_dbl(lon, lat, ~count_distance(.x, .y, caba_list$`espacios-culturales`)),
      bailables=map2_dbl(lon, lat, ~count_distance(.x, .y, caba_list$`locales-bailables`)),
      universidades=map2_dbl(lon, lat, ~count_distance(.x, .y, caba_list$universidades)),
      arbolado=map2_dbl(lon, lat, ~count_distance(.x, .y, caba$`arbolado-en-espacios-verdes`)),
      wifi=map2_dbl(lon, lat, ~count_distance(.x, .y, caba$`sitios-de-wifi`)),
      # Mins
      subte=map2_dbl(lon, lat, ~min_distance(.x, .y, caba_list$`bocas-de-subte`)),
      hospitales=map2_dbl(lon, lat, ~min_distance(.x, .y, caba_list$hospitales)),
      embajadas=map2_dbl(lon, lat, ~min_distance(.x, .y, caba_list$embajadas)),
      escuelas=map2_dbl(lon, lat, ~min_distance(.x, .y, caba_list$`escuelas-verdes`))
    )
}

# Descomentar para calcular distancias nuevamente:
# aux_distances_test <- propiedades_test %>%
#   left_join(l3_geolocations, by = 'l3') %>%
#   mutate(
#     lat = if_else(is.na(lat), mean_lat, lat),
#     lon = if_else(is.na(lon), mean_lon, lon)
#   ) %>%
#   select(lat, lon, id)
#
# distances <- compute_distances(propiedades_clean, caba)
# distances_test <- compute_distances(aux_distances_test, caba)
# beepr::beep()
# skim(distances)

# distances %>% write_csv('predictivos/distances.csv')
# distances_test %>% write_csv('predictivos/distances_test.csv')
distances <- read_csv('predictivos/distances.csv')
distances_test <- read_csv('predictivos/distances_test.csv')

# distances %>%
#   select(where(is.numeric)) %>%
#   cor() %>%
#   corrplot::corrplot(type='lower', hclust.method = 'ward.D', diag = F, tl.srt = 10)

```

Agregar variables de entorno

```{r add_entorno}
propiedades_clean <- propiedades_clean %>%
  mutate(
    barrio=str_to_lower(l3),
    price=log(price),
    surface_total=log(surface_total)
  ) %>%
  left_join(distances %>% mutate(id=as.character(id)), by='id') %>%
  left_join(caba$ingresos, by='barrio') %>%
  left_join(caba$precio_m2_barrio, by='barrio') %>%
  select(-l3)

skim(propiedades_clean)
# propiedades_clean %>% write_csv('predictivos/tp_final/full_train.csv')
```

Preparar test

```{r}
extract_surface <- function(.descr){

  ms <- c('m2)', ' m2)', 'mt2)', ' mt2)', 'mts2)', ' mts2)', ' metros cuadrados)')
  regex_surface <- paste0('[:graph:]+(?=', ms, collapse = '|')

  home_feature <- c('comedor', 'sala', 'patio', 'terraza', 'habitación', 'dormitorio', 'baño', 'cocina',
                    'living', 'balcón', 'cochera', 'lavadero', 'vestidor', 'recepción', 'recepción')
  regex_home_feat <- paste0(home_feature, ' \\d+', collapse = '|')
  regex_home_feat_de <- paste0(home_feature, ' de \\d+', collapse = '|')

  .descr %>%
    str_to_lower() %>%
    str_remove_all('a \\d+ mts2 de|a \\d+ mts de| a \\d+ mts2| a \\d+ mts') %>%
    str_remove_all(regex_home_feat) %>%
    str_remove_all(regex_home_feat_de) %>%
    str_extract_all(regex_surface) %>%
    map(~str_replace(.x, '\\,', '\\.') %>% as.numeric()) %>%
    map_dbl(max, na.rm=T)

}

prepare_propiedades <- function(.propiedades, l3_locations=l3_geolocations, room_imputes=rooms_impute_values,
                                lat_lon=l3_lat_lon, .distances=distances_test, .ingresos = caba$ingresos,
                                .precio_m2 = caba$precio_m2_barrio){

  # Find surface_total in description
  surface_description_aux <- .propiedades %>%
    filter(is.na(surface_total)) %>%
    distinct(description, rooms, bedrooms, bathrooms, .keep_all = T) %>%
    transmute(id, description,
              # m2=str_detect(description, 'm2|mts|mts2|metros cuadrados'),
              surface_aux = extract_surface(description)) %>%
    filter(surface_aux > 30, surface_aux < 700, surface_aux != 100) %>%
    select(description, surface_aux)

  surface_description <- .propiedades %>%
    filter(is.na(surface_total)) %>%
    select(id, description) %>%
    nest(ids = id) %>%
    left_join(surface_description_aux, by='description') %>%
    filter(!is.na(surface_aux)) %>%
    select(ids, surface_aux) %>%
    unnest(ids)

  .propiedades <- .propiedades %>%
    left_join(surface_description, by = 'id') %>%
    mutate(surface_total= if_else(is.na(surface_total), surface_aux, surface_total)) %>%
    select(-surface_aux)

    # Replace surface_total complex properties
  .propiedades$surface_total[which(.propiedades$id %in% c(47024, 50142, 50207, 50218, 50219, 50220, 50221, 50239, 53511, 55569))] <-
    c(90, 222, 307, 307, 307, 307, 307, 307, NA, NA)

  # Primera limpieza
  .propiedades_clean <- .propiedades %>%
    mutate(
      surface_total=if_else(is.na(surface_total), log(surface_covered), log(surface_total))
    ) %>%
    first_clean(l3_locations)

  # Truncar e Imputar Rooms
  .propiedades_clean <- .propiedades_clean %>%
    mutate(
      rooms=trunc_rooms(rooms, room_imputes$rooms_q99, room_imputes$rooms_median),
      bedrooms=trunc_rooms(bedrooms, room_imputes$bedrooms_q99, room_imputes$bedrooms_median),
      bathrooms=trunc_rooms(bathrooms, room_imputes$bathrooms_q99, room_imputes$bathrooms_median)
    )

  # Imputar l3
  .propiedades_clean <- impute_l3(.propiedades_clean, .l3_lat_lon=lat_lon, .max_dist=1000)

  # Agregar variables de entorno
  l <- .propiedades_clean %>%
    mutate(
      barrio=str_to_lower(l3),
      price=log(price)
    ) %>%
    left_join(.distances %>% mutate(id=as.character(id)), by='id') %>%
    left_join(.ingresos, by='barrio') %>%
    left_join(caba$precio_m2_barrio, by='barrio') %>%
    select(-l3)

  l

  # list(
  #   wo_na = l %>% filter(!is.na(surface_total)),
  #   w_na = l %>% filter(is.na(surface_total))
  # )

}

propiedades_test <- prepare_propiedades(test)
skim(propiedades_test)

```

```{r replace_no_caba}

replace_nocaba <- function(df){
  tpfinal_nocaba <- read_csv('predictivos/entregas/tpfinal_nocaba.csv') %>%
    mutate(id= as.character(id))

  df %>%
    rename(price_1=price) %>%
    left_join(tpfinal_nocaba %>% rename(price_nocaba=price), by='id') %>%
    transmute(
      id, price = if_else(is.na(price_nocaba), price_1, price_nocaba)
    )
}

```
