---
title: "Trabajo Grupal 2"
author: "Rodrigo Serrano"
date: "7/16/2021"
output: html_document
---

# init

```{r setup, include=FALSE}
knitr::opts_chunk$set(echo = TRUE)

library(tidyverse)
library(lubridate)
library(tidymodels)
library(rpart)
library(skimr)
library(tidytext)
library(thematic)
library(discrim)
library(themis)

# theme
thematic::thematic_on()

# Read raw udemy
udemy_train <- readxl::read_excel('data/fmap-2021-udemy/udemy_entrenamiento.xlsx')
udemy_test <- readxl::read_excel('data/fmap-2021-udemy/udemy_prueba.xlsx')

```

Revision rapida del dataset

```{r}
skim(udemy_train)
```

Transformar fechas a date y variable dependiente a factor en ambos datasets

```{r}

udemy_train <- udemy_train %>% 
  mutate(
    across(ends_with('_date'), ~lubridate::ymd(.x)),
    bestseller = factor(bestseller)
  )

udemy_test <- udemy_test %>% 
  mutate(
    across(ends_with('_date'), ~lubridate::ymd(.x)),
    bestseller = factor(bestseller)
  )

```

Verificamos que test este conformado solo por cursos creados en Marzo-2021

```{r}

list('train'=udemy_train, 'test'=udemy_test) %>% 
  map_df(.id = 'sample', function(.tbl){
    .tbl %>% 
      summarise(across(ends_with('_date'), .fns = c('max'=max, 'min'=min), .names = c('{.fn}_{.col}')))
  })
  
```


# Train Split
veamos la distribucion de bestseller de febrero para usarlo como validation

```{r}
udemy_train %>% 
  mutate(validation = created_date >= '2021-02-01') %>% 
  count(validation, bestseller) %>% 
  group_by(validation) %>% 
  mutate(prop = n/sum(n))

train <- udemy_train %>% 
  filter(created_date < '2021-02-01')

validation <- udemy_train %>% 
  filter(created_date >= '2021-02-01')
```

# EDA

- instructor

```{r}
train %>% 
  group_by(instructors) %>% 
  summarise(bs_count = sum(bestseller=='yes')/n()) %>%
  filter(bs_count != 0) %>% 
  ggplot(aes(bs_count)) +
  geom_histogram()

```

- category

```{r}

train %>%
  filter(year(created_date)>2019) %>% 
  group_by(category) %>% 
  summarise(n=n(),bs_count = sum(bestseller=='yes')/n()) %>%
  ggplot(aes(y = reorder(category, bs_count), x = bs_count)) +
  geom_col() +
  labs(x='category')

train %>% 
  # filter(category %in% c('Informática y software', 'Desarrollo')) %>% 
  filter(category %in% c('Salud y fitness', 'Estilo de vida')) %>% 
  group_by(category, subcategory) %>% 
  summarise(
    count = n(),
    bs_count = sum(bestseller=='yes')/count
  ) %>%
  filter(count >10) %>% 
  slice_max(order_by = bs_count, n = 20, with_ties = F) %>%
  ggplot(aes(y = tidytext::reorder_within(subcategory, bs_count, category), x = bs_count)) +
  geom_col() +
  tidytext::scale_y_reordered() +
  facet_wrap(~category, scales = 'free', ncol = 2) +
  labs(y='subcategory', title = 'Top20 subcategory de los Top2 category')

```


- Rating

```{r}
train %>% 
  ggplot(aes(x=rating, fill = bestseller)) +
  geom_density(alpha=.5)
```

- bestseller timeline

```{r}
train %>% 
  mutate(year_month = created_date %>% clock::set_day(01)) %>%
  group_by(year_month, category) %>%
  summarise(prop=sum(bestseller=='yes')/n()) %>%
  ggplot(aes(x=year_month, y=prop)) +
  geom_line() +
  facet_wrap(~category, scales = 'free_y')

```

- level

```{r}
train %>% 
  mutate(level = factor(instructional_level_simple)) %>%
  group_by(level) %>% 
  summarise(bs_count=sum(bestseller=='yes')/n()) %>% 
  ggplot(aes(x=level, y=bs_count)) +
  geom_col()
```

- Price

```{r}
train %>% 
  mutate(
    across(ends_with('_price'), ~str_remove(.x, '\\$') %>% as.numeric()),
    discount_price = if_else(is.na(discount_price), list_price, discount_price),
    discount = (list_price-discount_price)/list_price
  ) %>% 
  ggplot(aes(x=discount, color=bestseller)) +
  geom_density()
```

- days since update

```{r}
train %>% 
    mutate(
      last_update_date = if_else(is.na(last_update_date), published_date, last_update_date),
      days_since_updated = difftime(last_update_date, published_date, units = 'days') %>% as.numeric() %>% abs()
    ) %>%
  # filter(bestseller == 'yes') %>%
  ggplot(aes(x=days_since_updated, color=bestseller)) +
  geom_density()
```

- Age of course

```{r}
train %>% 
  mutate(
    course_age = difftime(now(), created_date, units = 'days') %>% as.numeric()
  ) %>% 
  ggplot(aes(course_age, color=bestseller))+ geom_density()
```

- published lectures

```{r}
train %>% 
  mutate(lect=cut(num_published_lectures, c(-1, 50, 100, 200, Inf))) %>% 
  group_by(lect) %>% 
  summarise(bs_count=sum(bestseller=='yes')/n()) %>% 
  ggplot(aes(lect, bs_count)) +
  geom_col()

```

- locale

```{r}
train %>% 
  group_by(locale) %>%
  summarise(bs=sum(bestseller=='yes')/n())
```

- Price by content

```{r}
parse_content_duration <- function(.coeff, .type){
  case_when(
    .type == 'preguntas' ~ NA_real_,
    str_detect(.type, 'hora') ~ .coeff*60,
    T ~ .coeff
  )
}

train %>% 
  transmute(
    content_coeff = content_info_short %>% str_extract('.*(?=\\s)') %>% str_replace('\\,', '\\.') %>% as.numeric(),
    content_type = content_info_short %>% str_extract('(?<=\\s).*'),
    content_duration = parse_content_duration(content_coeff, content_type),
    across(ends_with('_price'), ~str_remove(.x, '\\$') %>% as.numeric()),
    discount_price = replace_na(0),
    hour_price = list_price/content_duration,
    bestseller
  ) %>% 
  ggplot(aes(list_price, color=bestseller)) +
  geom_density()

```


# prepare data

```{r}

# Helpers
parse_content_duration <- function(.coeff, .type){
  case_when(
    .type == 'preguntas' ~ NA_real_,
    str_detect(.type, 'hora') ~ .coeff*60,
    T ~ .coeff
  )
}

get_instructors <- function(.tbl){
  # pivotear instructores por curso
  
  # Max cantidad de instructores por curso
  max_instructors <- str_count(.tbl$instructors, '\\,') %>% max(na.rm = T)+1
  .tbl %>% 
    select(id, instructors) %>% 
    separate(
      instructors, sep = '\\,', into = paste('inst', 1:max_instructors), fill = 'right'
    ) %>% 
    pivot_longer(-id, names_to = 'instructor_n', values_to = 'instructor_id', values_drop_na = T) 
  
}

instructor_info <- function(.tbl){
  # Obtener informacion de los instructores
  
  instructors <- get_instructors(.tbl)
  
  # N Course by instructor
  instructor_ncourses <- instructors %>% count(instructor_id)
  
  # Instructores experimentados: tienen mas de 2 cursos
  instructors_exp_id <- instructor_ncourses %>% filter(n > 2) %>% pull(instructor_id)
  
  # Eficiencia del instructor
  instructor_eff <- .tbl %>%  
    count(instructors, bestseller) %>%
    pivot_wider(values_from = n, names_from = bestseller) %>%
    mutate(
      across(c(no, yes), ~replace_na(.x, 0)),
      inst_efficiency = yes/(no+yes)
    ) %>% 
    arrange(desc(inst_efficiency))
  
  list(
    experience=instructors_exp_id,
    ncourses=instructor_ncourses,
    efficiency = instructor_eff
  )
  
}

get_token <- function(.tbl, document){
  # Obtener stems unicos del headline
  
  .tbl %>%
    select(id, category, bestseller, {{document}}) %>% 
    unnest_tokens(word, {{document}}) %>% 
    filter(
      !word %in% stopwords::stopwords('es'), 
      !str_detect(word, "^[0-9]")
    ) %>% 
    mutate(stem=SnowballC::wordStem(word, language = 'es')) %>% 
    distinct(id, category, bestseller, stem)
  
}

get_bestseller_stem <- function(.token, .freq=5, .prop=.6){
  # Darle probabilidad de bestseller a los stem y filtrar los mejores por cada category
  
  .token %>% 
    group_by(bestseller, category) %>% 
    count(stem) %>%
    pivot_wider(names_from = bestseller, values_from = n) %>% 
    mutate(
      across(c(no, yes), ~replace_na(.x, 0)),
      freq=no+yes,
      prop=yes/freq
    ) %>% 
    filter(freq > .freq, prop>.prop) %>% 
    arrange(desc(freq), desc(prop))
  
}

subcategory_info <- function(.tbl){
  subcat <- .tbl %>% 
    group_by(subcategory) %>% 
    summarise(
      .groups= 'drop', 
      n=n(),
      subcat_eff=sum(bestseller=='yes')/n
    ) %>% 
    mutate(subcat_eff=if_else(n<=3, subcat_eff*.5, subcat_eff))
  
  subcat_bs <- .tbl %>% 
    filter(bestseller=='yes') %>% 
    count(category, subcategory) %>%
    group_by(category) %>% 
    mutate(subcat_bs_count=n/n())
  
  categ <- .tbl %>% 
    group_by(category) %>% 
    summarise(
      .groups= 'drop', 
      n=n(),
      cat_eff=sum(bestseller=='yes')/n
    )
  
  list(subcat=subcat, categ=categ, subcat_bs=subcat_bs)
  
}

prepare_udemy <- function(.tbl, inst_info, word_info, .subcategory_info){
  # preparar data para modelar
  
  .instructors <- get_instructors(.tbl)
  
  # El curso tiene algun Instructor Experimentado?
  instructors_exp <- .instructors %>% 
    mutate(ins_exp = instructor_id %in% inst_info$experience) %>% 
    group_by(id) %>% 
    summarise(ins_experience = any(ins_exp) %>% as_factor())
  
  # Cuantos cursos tiene el instructor mas experimentado?
  instructor_courses <- .instructors %>% 
    left_join(
      inst_info$ncourses,
      by = 'instructor_id'
    ) %>% 
    group_by(id) %>% 
    summarise(ins_ncourses = max(n) %>% as.integer(), n_instructors = n())
  
  # Cuantas palabras claves tiene el curso??
  token_tbl <- get_token(.tbl, headline)
  token_freq <- token_tbl %>% 
    left_join(word_info, by = c('category', 'stem')) %>% 
    group_by(id) %>% 
    # summarise(word_freq = sum(!is.na(prop)))
    summarise(word_freq = sum(prop, na.rm = T))
  
  # Final dataset
  .tbl %>% 
    mutate(
      last_update_date = if_else(is.na(last_update_date), published_date, last_update_date),
      days_since_updated = difftime(last_update_date, published_date, units = 'days') %>%
        as.numeric() %>% 
        abs() %>% cut(c(-1, 5, 16, 230, Inf)),
      rating_cut = rating %>% cut(c(-1, 3, 4, 4.75, 5.01)),
      level = factor(instructional_level_simple) %>% fct_explicit_na(),
      n_lectures=cut(num_published_lectures, c(-1, 50, 100, 200, Inf)),
      content_coeff = content_info_short %>% str_extract('.*(?=\\s)') %>% str_replace('\\,', '\\.') %>% as.numeric(),
      content_type = content_info_short %>% str_extract('(?<=\\s).*'),
      content_duration = parse_content_duration(content_coeff, content_type),
      across(ends_with('_price'), ~str_remove(.x, '\\$') %>% as.numeric()),
      discount_price = if_else(is.na(discount_price), list_price, discount_price),
      hour_price = list_price/content_duration,
      course_age = difftime(now(), created_date, units = 'days') %>% as.numeric()
    ) %>%
    left_join(instructors_exp, by = 'id') %>%
    left_join(instructor_courses, by = 'id') %>%
    left_join(
      inst_info$efficiency %>% select(-yes, -no),
      by = 'instructors') %>%
    left_join(token_freq, by = 'id') %>%
    # left_join(.subcategory_info$subcat, by = c('category', 'subcategory')) %>%
    left_join(.subcategory_info$subcat, by = c('subcategory')) %>%
    left_join(.subcategory_info$categ, by = 'category') %>%
    left_join(.subcategory_info$subcat_bs, by = c('category', 'subcategory')) %>%
    mutate(
      across(c(inst_efficiency, ins_ncourses, word_freq, subcat_eff, cat_eff, subcat_bs_count), ~replace_na(.x, 0)),
      ins_experience = ins_experience %>% replace_na(F),
      hour_price = hour_price %>% replace_na(.06),
      content_duration = content_duration %>% replace_na(10),
      across(c(level, ins_experience, rating_cut, n_lectures, days_since_updated), as.integer),
      
      # inst_efficiency = cut(inst_efficiency, c(-1, .50, 1.1)) %>% as.integer(),
      subcat_eff = cut(subcat_eff, c(-1, .50, 1.1)) %>% as.integer(),
      category = case_when(
        category %in% c('Desarrollo', 'Informática y software') ~ 'Programacion',
        category %in% c('Diseño', 'Fotografía y vídeo', 'Música') ~ 'Arte',
        category %in% c('Finanzas y contabilidad', 'Negocios', 'Marketing') ~ 'Finanzas',
        category %in% c('Enseñanzas y disciplinas académicas', 'Productividad en la oficina') ~ 'productividad',
        category %in% c('Estilo de vida', 'Salud y fitness', 'Desarrollo personal') ~ 'Personal'
      )
    ) %>%
    select(inst_efficiency, word_freq, bestseller, days_since_updated, ins_experience, ins_ncourses, n_lectures, rating_cut, 
      id, category,
      n_instructors
      #, subcat_bs_count,cat_eff, subcat_eff,list_price, course_age, hour_price, content_duration
    )
}

# Entrenar en data mas reciente
train_recent <- train #%>% filter(created_date >= '2020-01-01')

# Obtener info de train
train_ins <- instructor_info(train_recent)
bs_stem <- get_token(train_recent, headline) %>% get_bestseller_stem(3, .6)
train_subcat <- subcategory_info(train_recent)

# Preparar train y validation
train_clean <- prepare_udemy(train_recent, train_ins, bs_stem, train_subcat)
validation_clean <- prepare_udemy(validation, train_ins, bs_stem, train_subcat)

train_clean %>% skim()

# Para probar con RapidMiner
train_clean %>% write_csv('train_udemy2.csv')
validation_clean %>% write_csv('val_udemy2.csv')
```

Entrenamos en train y probamos en validation

```{r}
# Parallel Cores
library(doMC)
registerDoMC(cores = 5)
# registerDoSEQ() Para volver a secuencial

apply_dt <- function(.sample){
  
  nvars <- ncol(.sample)-2
  
  cfolds <- vfold_cv(.sample, v = 10, repeats = 1, strata = bestseller)
  
  dt_model <- decision_tree(tree_depth = tune(), min_n = tune(), cost_complexity=tune()) %>% 
    set_engine("rpart", parms = list(split = 'information')
               # cost = c(4, rep(1,nvars))
               ) %>% 
               # control = rpart::rpart.control(minbucket = tune('minbucket'))) %>% 
               # control = rpart::rpart.control(minbucket = 20)) %>% 
    set_mode("classification")
  
  .recipe <- recipe(bestseller ~ ., data = .sample) %>%
    step_rm(id) %>%
    step_dummy(all_nominal(), -bestseller) %>% 
    step_smote(bestseller)
  
  wflow <- workflow() %>% 
    add_model(dt_model) %>% 
    add_recipe(.recipe)

  grid_param <- wflow %>%
    parameters() %>%
    finalize(.sample) %>%
    grid_regular(levels = c(tree_depth=4, min_n=3, cost_complexity=4))
  
  grid_control <- crossing(tree_depth = c(12),
                           min_n = c(10),
                           # minbucket = seq(40, 100, 20),
                           cost_complexity= c(.000002)
                           )
  
  trained <- wflow %>% 
    tune_grid(
      resamples = cfolds,
      # grid = grid_param,
      grid = grid_control,
      metrics = metric_set(roc_auc, j_index),
      control = control_resamples(save_pred = TRUE)
    )
  
  list(trained = trained, wflow = wflow)
  
}

apply_rf <- function(.sample){
  
  cfolds <- vfold_cv(.sample, v = 10, repeats = 1, strata = bestseller)
  
  dt_model <- rand_forest(mtry = tune(), trees = tune(), min_n=tune()) %>% 
    set_engine("ranger") %>% 
    set_mode("classification")
  
  .recipe <- recipe(bestseller ~ ., data = .sample) %>%
    step_rm(id) %>% 
    step_dummy(all_nominal(), -bestseller) %>% 
    step_rose(bestseller)
  
  wflow <- workflow() %>% 
    add_model(dt_model) %>% 
    add_recipe(.recipe)

  grid_param <- wflow %>%
    parameters() %>%
    finalize(.sample) %>%
    grid_regular(levels = c(mtry=4, trees=4, min_n=4))
  
  grid_control <- crossing(mtry = c(8),
                           min_n = c(30),
                           # minbucket = seq(40, 100, 20),
                           trees= c(.02, .002, .0002)
                           )
  
  trained <- wflow %>% 
    tune_grid(
      resamples = cfolds,
      grid = grid_param,
      # grid = grid_control,
      metrics = metric_set(roc_auc, j_index),
      control = control_resamples(save_pred = TRUE)
    )
  
  list(trained = trained, wflow = wflow)
  
}

apply_nb <- function(.sample){
  model <- naive_Bayes(smoothness = tune()) %>% 
  set_engine("naivebayes") %>% 
  set_mode("classification")

wflow <- workflow() %>% 
  add_model(model) %>% 
  add_recipe(recipe(bestseller ~ ., data = .sample)) 

grid_param <- wflow %>% 
  parameters() %>%
  finalize(.sample) %>% 
  grid_regular(levels = c(smoothness = 15))

grid_control <- crossing(smoothness = c(3, 5, 8),
                         Laplace = c(7, 10, 15, 21))

trained <- wflow %>% 
  tune_grid(
    resamples = cfolds,
    grid = grid_param,
    # grid = grid_control,
    metrics = metric_set(roc_auc),
    control = control_resamples(save_pred = TRUE)
  )

list(trained = trained, wflow = wflow)

}

# model_fit <- apply_nb(train_clean)
# model_fit <- apply_rf(train_clean)
model_fit <- apply_dt(train_clean)

autoplot(model_fit$trained)
show_best(model_fit$trained, metric = 'roc_auc', n =10)
(best <- select_by_one_std_err(model_fit$trained, metric = 'roc_auc', tree_depth))
(best <- select_by_pct_loss(model_fit$trained, metric = 'roc_auc', limit = 5, desc(cost_complexity)))
(best <- select_best(model_fit$trained, metric = "roc_auc"))

model_trained <- model_fit$wflow %>% 
  finalize_workflow(best) %>%
  fit(train_clean)

# Only for Decision Tree
model_trained %>% pull_workflow_fit() %>% vip::vip(20) + ggtitle('Classification DT')
rpart.plot::rpart.plot(model_trained$fit$fit$fit, col = 'black', tweak = 1.2, space = 0, roundint=FALSE)

# Metrics on Validation
validation_pred <- validation_clean %>% 
    mutate(
      pred_prob = predict(model_trained, new_data = ., type = 'prob')$.pred_no,
      pred = predict(model_trained, new_data = .)$.pred_class
    )

validation_pred %>% yardstick::roc_auc(truth = bestseller, estimate = pred_prob)
validation_pred %>% conf_mat(truth = bestseller, estimate = pred)


```

# Test

Luego de tener los features claros entremamos el modelo en TODA la data de Train y obtenemos predicciones para Test

```{r}

full_train_ins <- instructor_info(udemy_train)
full_train_bs_stem <- get_token(udemy_train, headline) %>% get_bestseller_stem(3, .6)
full_train_subcat <- subcategory_info(udemy_train)

full_train_clean <- prepare_udemy(udemy_train, full_train_ins, full_train_bs_stem, full_train_subcat)
test_clean <- prepare_udemy(udemy_test, full_train_ins, full_train_bs_stem, full_train_subcat)

skim(full_train_clean)
skim(test_clean)

# Train final model

cfolds <- vfold_cv(full_train_clean, v = 5, repeats = 1)

full_train_model_fit <- apply_nb(full_train_clean)

autoplot(full_train_model_fit$trained)
show_best(full_train_model_fit$trained, metric = 'roc_auc')

final_model <- full_train_model_fit$wflow %>%
  finalize_workflow(select_best(full_train_model_fit$trained, metric = "roc_auc")) %>% 
  fit(full_train_clean)

final_model %>% pull_workflow_fit() %>% vip::vip() + ggtitle('Classification DT')

test_pred <- test_clean %>%
  transmute(
    id = udemy_test$id,
    bestseller = predict(final_model, new_data = ., type = 'prob')$.pred_yes
    )

test_pred %>% filter(bestseller>.5) %>% nrow()

test_pred %>% write_csv('predictivos/entregas/tp2_2.csv')


```

Model by category

```{r}
model_by_cat <- train_clean %>% 
  group_by(category) %>% 
  nest() %>% 
  mutate(
    premodel = map(data, apply_dt),
    model = map2(premodel, data, function(.x, .y){
      
      best <- select_best(.x$trained, metric = "roc_auc")
      .x$wflow %>% 
        finalize_workflow(best) %>%
        fit(.y)
    })
  )

val_by_cat <- validation_clean %>%
  group_by(category) %>% 
  nest(validation = -category) %>% 
  left_join(model_by_cat, by = 'category') %>% 
  mutate(
    val_prediction = map2(model, validation, function(.x, .y){
      .y %>% 
        mutate(
          pred_prob = predict(.x, new_data = ., type = 'prob')$.pred_no,
          pred = predict(.x, new_data = .)$.pred_class
        )
    }),
    val_roc = map(val_prediction, ~.x %>% yardstick::roc_auc(truth = bestseller, estimate = pred_prob)),
    cm = map(val_prediction, ~.x %>% yardstick::conf_mat(truth = bestseller, estimate = pred))
  )

val_by_cat %>% select(category, val_roc) %>% unnest(val_roc)

val_by_cat %>%
  select(category,  val_prediction) %>%
  unnest(val_prediction) %>% 
  ungroup() %>% 
  yardstick::roc_auc(truth = bestseller, estimate = pred_prob)

split(val_by_cat$cm,val_by_cat$category)

model_by_cat$category
autoplot(model_by_cat$premodel[[1]]$trained)
rpart.plot::rpart.plot(model_by_cat$model[[1]]$fit$fit$fit, col = 'black', tweak = 1.2, space = 0, roundint=FALSE)


# Test----
model_by_cat_full <- full_train_clean %>% 
  group_by(category) %>% 
  nest() %>% 
  mutate(
    premodel = map(data, apply_dt),
    model = map2(premodel, data, function(.x, .y){
      
      best <- select_best(.x$trained, metric = "roc_auc")
      .x$wflow %>% 
        finalize_workflow(best) %>%
        fit(.y)
    })
  )

test_pred_by_cat <- test_clean %>%
  group_by(category) %>% 
  nest(validation = -category) %>% 
  left_join(model_by_cat_full, by = 'category') %>% 
  mutate(
    val_prediction = map2(model, validation, function(.x, .y){
      .y %>% 
        transmute(
          id,
          bestseller = predict(.x, new_data = ., type = 'prob')$.pred_yes
        )
    })
  ) %>%
  select(category, val_prediction) %>% 
  unnest(val_prediction) %>%
  ungroup() %>% 
  select(-category) %>% 
  arrange(id)

test_pred_by_cat %>% filter(bestseller>.5) %>% nrow()

test_pred_by_cat %>% write_csv('predictivos/entregas/tp2_4.csv')



```

