---
title: "**ESPECIALIZACIÓN EN  MÉTODOS CUANTITATIVOS PARA LA GESTIÓN Y ANÁLISIS DE DATOS EN ORGANIZACIONES**"
subtitle: "**MODELOS DE REGRESIÓN GENERALIZADOS**"
date: "**Actividad de seguimiento Nro. 1**"
output: 
  pdf_document:
    # template: ../md_formats/tecnicas_template.tex
    # keep_tex: true
    highlight: default
    includes:
      # in_header: ../md_formats/tecnicas.tex
urlcolor: blue
---

\

<!-- ## Actividad: Simulación {.unlisted .unnumbered} -->

\vskip 3.5em

## Docente: Blanca Vitale {.unlisted .unnumbered}
## Estudiante: Rodrigo Serrano {.unlisted .unnumbered}

\newpage

```{r setup, include=FALSE}
knitr::opts_chunk$set(echo = TRUE, warning = F, message = F, fig.align = 'center')
library(readr)
library(performance)
pruebas <- read_delim("GLM/data/CASO 3 PRUEBAS REND DATA SET.csv", delim = ";", escape_double = FALSE, trim_ws = TRUE)

```

## 1- EJERCICIO DE APLICACIÓN

### a) Estimar los modelos de Regresión

#### LOGIT

```{r}
(logit <- glm(GRADE ~ GPA + TUCE + PSI, data = pruebas, family = "binomial"))
```

#### PROBIT

```{r}
(probit <- glm(GRADE ~ GPA + TUCE + PSI, data = pruebas, family = binomial(link = "probit")))

```

#### MLP

```{r}
(mlp <- glm(GRADE ~ GPA + TUCE + PSI, data = pruebas, family = gaussian(link = "identity")))
```


### b) Realizar todas las pruebas de inferencia para evaluar la capacidad predictiva de cada modelo

### c) Interpretar la incidencia de cada variable, en cada uno de los modelos, sobre la probabilidad de obtener la calificación máxima.

```{r}
summary(logit)
summary(probit)
summary(mlp)
```

En los tres modelos las variables significativas al 5% son GPA y PSI. En el caso del modelo MLP por cada punto adicional en el promedio de calificaciones iniciales aumenta en un 46% la probabilidad de que la calificación final sea A. Igualmente utilizar el nuevo método de enseñanza aumenta en un 37% la probabilidad de que la calificación final sea A.

Para los modelos logit y probit, las variables GPA y PSI producen variaciones positivas en la probabilidad de que la calificación final sea A


### d) Calcular todas las medidas de bondad de ajuste que sean posibles e interpretar los resultados obtenidos

```{r}
print_md(performance::compare_performance(logit, probit, mlp, metrics = c('AIC', 'BIC', 'R2')))
```

Los estadísticos AIX y BIC son mejores en los modelos logit y probit, el RSME es igual en los tres modelos, el R2 es mejor en los modelos logit y mlp

```{r}
chi_logit <- logit$null.deviance-logit$deviance
chi_logit_df <- logit$df.null-logit$df.residual
1-pchisq(chi_logit, df = chi_logit_df)

chi_probit <- probit$null.deviance-probit$deviance
chi_probit_df <- probit$df.null-probit$df.residual
1-pchisq(chi_probit, df = chi_probit_df)

```

Según el contraste de significatividad del modelo, todos son mejores que el modelo base

### e ) Comparar críticamente los resultados de los tres métodos

```{r}
caret::confusionMatrix(as.factor(ifelse(logit$fitted.values>.5, 1, 0)), as.factor(pruebas$GRADE))$table
caret::confusionMatrix(as.factor(ifelse(probit$fitted.values>.5, 1, 0)), as.factor(pruebas$GRADE))$table
caret::confusionMatrix(as.factor(ifelse(mlp$fitted.values>.5, 1, 0)), as.factor(pruebas$GRADE))$table
```

la matriz de confusión arrojada por los tres modelos es exactamente la misma, por lo que no aporta ningún valor para determinar el mejor modelo

### f) Finalmente, qué método elegiría en este caso ? Por qué?

En general ningún modelo es muy superior a otro, pero de elegir alguno seria el logit ya que tiene mayor R2 y menor AIC 

## 2- Cuestionario

### a) Cuáles son las componentes de un modelo lineal generalizado? Enumérelos y explique brevemente el significado de cada uno.

#### Componente aleatoria binomial
Identifica a la variable respuesta Y, y elige una distribución de probabilidad para ella

#### Componente sistematica
Especifica las variables explicativas, también llamadas factores, covariables o predictores

#### Función link
Relaciona  la componente aleatoria con la componente sistemática

### b) En el modelo de regresión LOGIT, por qué se estiman los parámetros por el método de máxima verosimilitud y no se utiliza el método de cuadrados mínimos?

Esto se debe a que la probabilidad entre las componentes no es lineal y no se cumplen los supuestos del modelo de Gauss-Markov

### c) Conceptos de ODD y ODD RATIO. ¿Cuál es la interpretación de cada uno ?

El odd mide el cociente de probabilidades para una observación i de elegir la opción 1 frente a la opción 0

El odd ratio sirve para comparar la utilidad que la observación elegida proporciona al individuo i con respecto a la utilidad percibida por el individuo m

### d) Cuál es el significado de la devianza y cómo se evalúa un modelo a través de una prueba de significación global?

La devianza es la función logarítmica de verosimilitud -2LL que representa la variabilidad del modelo, valores mas bajo de la devianza indican que el modelo predice la variable respuesta con mayor precisión. La devianza sigue una distribución Chi-cuadrado

En la prueba de significación global se compara LL(0) y LL(M). Donde LL(0) es el modelo base con un solo parámetro (intercepto) mientras que el LL(M) es el modelo estimado con los k parámetros. Si la devianza del modelo es mas pequeña que la devianza del modelo base, se rechaza la hipótesis nula de que ninguna variable es significativa

### e) Para qué se utiliza la curva ROC ? A qué se le denomina umbral óptimo en una curva ROC y cuál es su interpretación?

La curva ROC se utiliza para evaluar el ajuste de un modelo, utilizando las métricas de especificidad y sensibilidad.
El umbral optimo es el punto que maximiza la sensibilidad, al mismo tiempo que minimiza la especificidad. Se interpreta como un trade-off entre las métricas y es el punto mas a la izquierda y arriba posible de la curva ROC
